臺灣臺北地方法院民事判決　　　　　　 100年度訴字第4279號
原　　　告　中國信託商業銀行股份有限公司
法定代理人　辜松
訴訟代理人　黃書璇
被　　　告　曾劉寶鳳
上列當事人間請求清償借款事件，本院於民國一００年十二月二
十七日辯論終結，判決如下：
    主    文
被告應給付原告新臺幣陸拾陸萬伍仟壹佰貳拾捌元，及按附表所
示之金額、期間、利率計算之利息、違約金。
原告其餘之訴駁回。
訴訟費用由被告負擔。
    事實及理由
甲、程序方面：
一、本件依兩造間信用卡契約約定條款第二十五條、簡易通信貸
    款約定書第九條、現金卡借款契約第十三條，兩造合意以本
    院為第一審管轄法院，依民事訴訟法第二十四條，本院自有
    管轄權。
二、被告經合法通知，未於言詞辯論期日到場，核無民事訴訟法
    第三百八十六條各款所列情事，爰依原告之聲請，由其一造
    辯論為判決，合先敘明。
乙、實體方面
一、原告部分：
（一）訴之聲明：被告應給付原告新臺幣（下同）六十六萬五千
      一百二十八元，及其中三萬五千四百四十七元自九十五年
      四月二十四日起至清償日止，按週年利率百分之二十計算
      之利息，其中二十萬九千一百七十八元自九十五年三月十
      四日起至清償日止，按週年利率百分之十四‧二五計算之
      利息，其中四十一萬八千二百六十五元自九十五年八月二
      十四日起至清償日止，按週年利率百分之二十計算之違約
      金。
（二）原告起訴主張：
    １兩造於九十三年六月二十五日訂立信用卡契約，約定由被
      告向原告領用卡號0000000000000000號
      威士信用卡，被告得持該卡於特約商店簽帳消費，並於次
      月繳款截止日前向原告清償，逾期應按年息百分之二十計
      付利息。被告至九十五年四月二十三日止，持卡共積欠三
      萬七千零三十元，及其中三萬五千四百四十七元自九十五
      年四月二十四日起至清償日止，按年息百分之二十計算之
      利息，迄未給付。
    ２兩造於九十二年八月二十八日訂立貸款契約，約定由被告
      向原告借款三十五萬元，借款期間自九十二年八月二十八
      日起至九十六年十一月二十三日止，分五十期攤還，每月
      一期，利息按固定年利率百分之十四計算，於每月二十三
      日按期定額平均攤還本金利息，如未按期攤還本息時，自
      當期帳單次日起算至償還日止，依當時累計應償還本金餘
      額按年利率百分之二十加付違約金，如所持信用卡被停卡
      或不按約定期日還本付息或償還款項不足償還本金利息及
      其他一切應付款項，債務視為全部到期。詎被告僅攤還本
      息至九十五年八月二十三日止，即未依約清償，債務視為
      全部到期，尚積欠十七萬三千四百二十一元，及其中十七
      萬二千七百六十六元自九十五年八月二十四日起至清償日
      止，按年息百分之二十計算之違約金，迄未給付。
    ３兩造復於九十五年三月三日訂立貸款契約，約定由被告向
      原告借款二十三萬元，借款期間自九十五年三月三日起至
      一０一年三月二十三日止，分七十二期攤還，每月一期，
      利息按固定年利率百分之十七‧五計算，於每月二十三日
      按期定額平均攤還本金利息，如未按期攤還本息時，自當
      期帳單次日起算至償還日止，依當時累計應償還本金餘額
      按年利率百分之二十加付違約金，如所持信用卡被停卡或
      不按約定期日還本付息或償還款項不足償還本金利息及其
      他一切應付款項，債務視為全部到期。詎被告僅攤還本息
      至九十五年八月二十三日止，即未依約清償，債務視為全
      部到期，尚積欠二十四萬五千四百九十九元，及自九十五
      年八月二十四日起至清償日止，按年息百分之二十計算之
      違約金，迄未給付。
    ４被告曾於九十一年十一月十五日與訴外人萬通商業銀行股
      份有限公司（以下簡稱萬通商銀）訂立現金卡借款契約，
      約定由被告向萬通銀行取得五萬元之信用額度，得以現金
      卡提款或轉帳方式動支，借款動支期間為一年，屆期如被
      告未為反對之意思表示並經萬通商銀審核同意，得繼續延
      長一年，不另換約，其後每年屆期時亦同，利息固定按年
      利率百分之十六‧八計算，按日計息，每月應於繳款截止
      日前繳足每月最低應繳金額，屆期如數清償，如未依約於
      繳款期限前繳款或未依約繳交最低應繳金額時，按年利率
      百分之二十計付利息，如有任何一宗債務不依約清償本金
      或利息時，債務視為全部到期。嗣萬通商銀於九十二年十
      月間與原告合併，兩造遂於九十二年十二月五日簽訂產品
      轉換申請書暨借款契約，約定被告向萬通商銀申辦之現金
      卡產品及所簽訂之契約，自九十三年一月二十七日起轉換
      為原告之現金卡產品，信用額度為三十萬元，利息按年利
      率百分之十四‧二五按日計算，如有任何一期未按期清償
      時，未到期部分視為全部到期。被告遂於九十一年十一月
      十一日向原告借款十三萬元，約定自九十一年十一月十一
      日起至九十五年十一月十一日止循環動用，詎被告僅清償
      至九十五年三月十三日止，即未依約清償，債務視為全部
      到期，尚積欠九萬二千九百七十二元，及自九十五年三月
      十四日起至清償日止，按週年利率百分之十四‧二五計算
      之利息，迄未清償。
    ５被告另於九十二年六月十二日向原告借款十四萬元，約定
      自九十二年六月十二日起至九十六年六月十二日止循環動
      用，利息按週年利率百分之十四‧二五計算，屆期本息如
      數清償，如有任何一期未按期清償時，未到期部分視為全
      部到期，詎被告僅清償至九十五年三月十三日止，即未依
      約清償，債務視為全部到期，尚積欠十一萬六千二百零六
      元，及自九十五年三月十四日起至清償日止，按週年利率
      百分之十四‧二五計算之利息，迄未清償。
    ６爰依兩造間信用卡契約、簡易通信貸款契約、現金卡信用
      貸款契約請求被告如數給付。
（三）證據：提出信用卡申請書、約定條款、簡易通信貸款申請
      書暨約定書、簡易通信貸款約定書、帳務明細、客戶消費
      明細表、現金卡產品轉換申請書暨借款契約書、放款帳戶
      還款交易明細表、現金卡借款契約、財政部臺財融(四)字第
      ０九二００四六四四三號函、第０九二００四六六九二號
      函。
二、被告經合法通知，無正當理由未到庭，亦未提出書狀為任何
    聲明或陳述。
三、原告主張之事實，業據提出信用卡申請書、約定條款、簡易
    通信貸款申請書暨約定書、簡易通信貸款約定書、帳務明細
    、客戶消費明細表、現金卡產品轉換申請書暨借款契約書、
    、放款帳戶還款交易明細表、現金卡借款契約、財政部臺財
    融（四）字第０九二００四六四四三號函、第０九二００四
    六六九二號函為證，核屬相符，被告經合法通知，無正當理
    由未到庭，亦未提出書狀為任何聲明或陳述，原告之主張應
    堪信為真實。惟：
（一）當事人得約定債務人於債務不履行時，應支付違約金；違
      約金，除當事人另有訂定外，視為因不履行而生損害之賠
      償總額，其約定如債務人不於適當時期或不依適當方法履
      行債務時，即須支付違約金者，債權人除得請求履行債務
      外，違約金視為因不於適當時期或不依適當方法履行債務
      所生損害之賠償總額；約定之違約金額過高者，法院得減
      至相當之數額，民法第二百五十條、第二百五十二條定有
      明文。
（二）九十二年八月二十八日借款部分：兩造間簡易通信貸款申
      請書暨約定書第四條、簡易通信貸款約定書第二條固約定
      ：「如未按期攤還本息時，自當期帳單日次日起算至償還
      日止，依當時累計應償還本金餘額按年利率百分之二十加
      付違約金」，兩造間貸款申請書暨約定書、貸款約定書既
      未載明違約金所償付之損害為何，則依上開法條，該違約
      金應視為「被告未於約定時期攤還本金利息所生損害之賠
      償總額」，而被告所欠款項，依兩造間簡易通信貸款申請
      書暨約定書第三條，已需繳付按年利率百分之十四計算之
      利息，此經原告陳明在卷，且有貸款申請書暨約定書附卷
      可稽，是扣除利息後，原告因被告遲延清償債務所生損害
      應甚為輕微，較諸信用卡、現金卡以外一般小額信用貸款
      ，兩造間所約定之逾期違約金顯有過高，爰依民法第二百
      五十二條之規定，職權酌減違約金為按週年利率百分之六
      計算。
（三）九十五年三月三日之借款部分：兩造間簡易通信貸款申請
      書暨約定書第四條、簡易通信貸款約定書第二條固約定：
      「如未按期攤還本息時，自當期帳單日次日起算至償還日
      止，依當時累計應償還本金餘額按年利率百分之二十加付
      違約金」，兩造間貸款申請書暨約定書、貸款約定書既未
      載明違約金所償付之損害為何，則依上開法條，該違約金
      應視為「被告未於約定時期攤還本金利息所生損害之賠償
      總額」，而被告所欠款項，依兩造間簡易通信貸款申請書
      暨約定書第一條，已需繳付按年利率百分之十七‧五計算
      之利息，此經原告陳明在卷，且有貸款申請書暨約定書附
      卷可稽，是扣除利息後，原告因被告遲延清償債務所生損
      害應甚為輕微，較諸信用卡、現金卡以外一般小額信用貸
      款，兩造間所約定之逾期違約金顯有過高，爰依民法第二
      百五十二條之規定，職權酌減違約金為按週年利率百分之
      二‧五計算。
四、從而，原告依兩造間信用卡契約、簡易通信貸款契約、現金
    卡信用貸款契約請求被告給付如主文第一項所示之金額、利
    息、違約金，洵屬有據，應予准許，逾此範圍之請求，則無
    理由，爰予駁回。
據上論結，本件原告之訴一部有理由、一部無理由，依民事訴訟
法第三百八十五條第一項前段、第七十九條，判決如主文。
中    華    民    國   100    年    12    月    30    日
                    民事第八庭  法  官  洪文慧
上列正本核與原本無異。
如不服本判決，得於判決書送達之翌日起二十日內，以書狀敘述
理由，向本庭提起上訴，如委任律師提起上訴者，應一併繳納上
訴審裁判費。
中    華    民    國   100    年    12    月    30    日
                                書記官  林佳慧
附表：被告應給付之利息、違約金
┌───────┬─────────┬────────┐
│本金（新臺幣）│    利   息       │     違 約 金   │
├───────┼─────────┼────────┤
│（信用卡契約）│自民國九十五年四月│無。            │
│萬伍仟肆佰肆│二十四日起至清償日│                │
│拾柒元        │止，按週年利率百分│                │
│              │之二十計算。      │                │
├───────┼─────────┼────────┤
│（貸款契約）  │無。              │自民國九十五年八│
│壹拾柒萬貳仟柒│                  │月二十四日起至清│
│佰陸拾陸元    │                  │償日止，按週年利│
│              │                  │率百分之六計算。│
├───────┼─────────┼────────┤
│（貸款契約）  │無。              │自民國九十五年八│
│貳拾肆萬伍仟肆│                  │月二十四日起至清│
│佰玖拾玖元    │                  │償日止，按週年利│
│              │                  │率百分之二‧五計│
│              │                  │算。            │
├───────┼─────────┼────────┤
│（現金卡契約）│自民國九十五年三月│無。            │
│貳拾萬玖仟壹佰│十四日起至清償日止│                │
│柒拾捌元      │，按週年利率百分之│                │
│              │十四‧二五計算。  │                │
└───────┴─────────┴────────┘